臺灣苗栗地方法院刑事判決　　　　　　　 96年度訴字第163號
公　訴　人　臺灣苗栗地方法院檢察署檢察官
被　　　告　乙○○
　　　　　　甲○○
共　　　同
指定辯護人　曾桂釵　律師
上列被告因強盜案件，經檢察官提起公訴（96年度偵字第583號
），本院判決如下：
    主      文
乙○○共同犯攜帶兇器毀越安全設備於夜間侵入住宅強盜罪，累
犯，處有期徒刑柒年貳月。
甲○○共同犯攜帶兇器毀越安全設備於夜間侵入住宅強盜罪，累
犯，處有期徒刑柒年貳月。
    事      實
一、乙○○曾於民國92年9 月25日因違反著作權法案件，經本院
    判處有期徒刑3 月確定，甫於94年7 月19日因縮短刑期執行
    完畢；甲○○曾因恐嚇、傷害、竊盜、贓物、違反毒品危害
    防制條例、妨害家庭及違反毒品危害防制條例等案件，分別
    經法院判處有期徒刑1 年、8 月、1 年、5 月、9 月、6 月
    、8 月案件，嗣經本院於92年3 月24日裁定應執行有期徒刑
    4 年6 月確定，甫於95年1 月24日因縮短刑期假釋出監，於
    95年9 月6 日（起訴書誤載為95年9 月12日）假釋期滿未經
    撤銷假釋宣告，視為執行完畢。詎均不知悔改，2 人共同基
    於意圖為自己不法所有之犯意聯絡，先於96年1 月11日23時
    許，由乙○○騎乘車號RL5-106 機車搭載甲○○，至丙○○
    位於苗栗縣苗栗市○○里○○街9 號住處後方之防火巷觀察
    地形，嗣翌日（即12日）凌晨1 時30分許，2 人共同前往上
    揭地點，推由乙○○把風，甲○○則持置放於上揭騎乘之機
    車內乙○○所有，客觀上對人之生命、身體具有危險可供兇
    器使用之一字型螺絲起子、小鐵鍬各1 支，折斷毀損丙○○
    上揭住宅後門旁安全設備防盜鋁製條型窗戶之鋁條1 條後，
    乙○○、甲○○遂自窗戶侵入屋內。進入屋內後，乙○○即
    手戴棉質手套，並戴上口罩，甲○○則手戴棉質手套、頭戴
    蒙面頭套，著手搜尋財物，迨同日凌晨3 時許，乙○○、甲○○於丙○○之房間內，行竊丙○○所有放置在床邊之長褲
    內金錢之際，因驚醒正在睡覺中之丙○○，2 人竟由原先竊
    盜之犯意變更為強盜之犯意，除由乙○○用手壓制丙○○身
    體，甲○○用棉被將丙○○之頭部蒙住，使丙○○身體不得
    動彈外，乙○○並持甲○○在丙○○住處客廳拾得客觀上對
    人之生命、身體具有危險可供兇器使用之長約15公分鐵製指
    甲刀1 支，抵住丙○○喉嚨部位，共同以上揭強暴方法，至
    使丙○○不能抗拒後，強取丙○○所有之勞力士手錶1 支、
    Sony Ericsson 牌行動電話1 支（行動電話序號：00000000
     000000000，SIM 卡門號：0000000000）、皮夾1 個（內有
    現金新臺幣10,500元、土地銀行金融卡、富邦銀行、荷蘭銀
    行、台中銀行信用卡、身分證、健保卡各1 張）。嗣經員警
    持臺灣苗栗地法院檢察署檢察官核發之拘票，先後於96年1
    月22日上午7 時10分許，在宜蘭縣三星鄉○○村○○路74之
    21號3 樓將乙○○到案，及同日上午12時許，在苗栗縣公館
    鄉鶴岡村8 鄰256 號將甲○○拘提到案，並扣得乙○○、甲○○2 人上揭強盜所得之行動電話1 支，始查獲上情。
二、案經苗栗縣警察局苗栗分局報請臺灣苗栗地法院檢察署檢察
    官偵查起訴。
    理      由
壹、程序方面：
一、按被告以外之人於偵查中向檢察官所為陳述，除顯有不可信
    之情況者外，得為證據，同法第159 條之1 第2 項定有明文
    。偵查中對被告以外之人（包括證人、鑑定人、告訴人、被
    害人及共同被告等）所為之偵查筆錄，或被告以外之人向檢
    察官所提之書面陳述，性質上均屬傳聞證據。惟現階段刑事
    訴訟法規定檢察官代表國家偵查犯罪、實施公訴，依法其有
    訊問被告、證人及鑑定人之權，證人、鑑定人且須具結，而
    實務運作時，檢察官偵查中向被告以外之人所取得之陳述，
    原則上均能遵守法律規定，不致違法取供，其可信度極高，
    職是，被告以外之人前於偵查中已具結而為證述，除反對該
    項供述得具有證據能力之一方，已釋明「顯有不可信之情況
    」之理由外，不宜以該證人未能於審判中接受他造之反對詰
    問為由，即遽指該證人於偵查中之陳述不具證據能力。且所
    謂不可信性情況，法院應審酌被告以外之人於陳述時之外在
    環境及情況，例如：陳述時之心理狀況、有無受到外力干擾
    等，以為判斷之依據。本件證人即共同被告乙○○、甲○○
    與證人即被害人丙○○於檢察官訊問時（參見臺灣苗栗地方
    法院檢察署96年度偵字第583 號偵查卷第119 至125 頁、14
    8 至150 頁），均係以證人之身分陳述，均經告以具結義務
    及偽證處罰後，於命證人朗讀結文後具結，其係於負擔偽證
    罪之處罰心理下證述，並以具結擔保其供述之真實性，又無
    受其他不當外力干擾之情形，其未曾提及檢察官在偵查時有
    不法取供之情形，依上揭說明，其於偵查中之證言，自具有
    證據能力，依刑事訴訟法第159 條之1 第2 項之規定，得為
    證據。
二、次按被告以外之人（包括證人、鑑定人、告訴人、被害人及
    共同被告等）於審判外之陳述雖不符刑事訴訟法第159條之1
    至之4等4條之規定，而經當事人於審判程序同意作為證據，
    法院審酌該言詞陳述或書面陳述作成時之情況，認為適當者
    ，亦得為證據，同法第159條之5 第1項定有明文。立法意旨
    在於傳聞證據未經當事人之反對詰問予以核實，原則上先予
    排除。惟若當事人已放棄反對詰問權，於審判程序中表明同
    意該等傳聞證據可作為證據，基於尊重當事人對傳聞證據之
    處分權，及證據資料愈豐富，愈有助於真實發見之理念，且
    強化言詞辯論主義，使訴訟程序得以順暢進行，上開傳聞證
    據亦均具有證據能力。查本件證人即共同被告乙○○、甲○○與證人即被害人丙○○於警詢時之供述（參見上開偵查卷
    第8 至9 、12至20、33至36、142 至143 頁），亦屬被告以
    外之人於審判外之陳述，其性質雖屬傳聞證據，然其於警詢
    時之供述，均經公訴人引為證據方法，而被告及其辯護人於
    本院準備程序及審判期日時，對於公訴人起訴時所舉之證據
    方法表示無意見（參見本院96年4 月30日準備程序筆錄第5
    頁，96年5 月24日審判筆錄第4 頁），應視為同意作為證據
    。且本院審酌筆錄之記載及卷內之證據，並無不能自由陳述
    或其他非法、不當取證等情形，依刑事訴訟法第159 條之5
    第1 項之規定，自得為證據。
貳、實體方面：
一、上揭事實，業據被告乙○○、甲○○於本院審理中坦承不諱
    （本院96年4 月30日準備程序筆錄第3 至6 頁、96年5 月24
    日審判筆錄第6 頁），核與證人即被害人丙○○於警詢時及
    偵訊中證述情節大致相符（詳見上開偵查卷第8 、9 、142
    、148 、149 頁），復有贓物認領保管單1 紙、內政部刑事
    警察局96年1 月26日刑紋字第0960008224號鑑驗書1 份與現
    場及採證照片46幀在卷可按。是被告2 人上揭自白確與事實
    相符。從而，本件事證明確，被告2 人上揭加重強盜犯行，
    均足堪認定，應予依法論科。
二、查一字型螺絲起子、小鐵鍬、鐵製指甲刀，均係鐵製材質且
    尖銳，乃均屬足以傷害人生命、身體之器械，顯為具有危險
    性之兇器；而窗戶係屬安全設備，最高法院著有79年台上字
    第5253號判例、45年台上字第14434 號判例可資參照。是核
    被告乙○○、甲○○所為，均係犯刑法第330 條第1 項加重
    強盜罪（即犯強盜罪而有刑法第321 條第1 項第1 、2 、3
    款之攜帶兇器毀越安全設備於夜間侵入住宅之情形）。被告
    2 人間，就上揭加重強盜犯行，有犯意聯絡及行為分擔，均
    為共同正犯。又被告乙○○曾於92年9 月25日因違反著作權
    法案件，經本院判處有期徒刑3 月確定，甫於94年7 月19日
    因縮短刑期執行完畢；甲○○曾因恐嚇、傷害、竊盜、贓物
    、違反毒品危害防制條例、妨害家庭及違反毒品危害防制條
    例等案件，分別經法院判處有期徒刑1 年、8 月、1 年、5
    月、9 月、6 月、8 月案件，嗣經本院於92年3 月24日裁定
    應執行有期徒刑4 年6 月確定，甫於95年1 月24日因縮短刑
    期假釋出監，於95年9 月6 日假釋期滿未經撤銷假釋宣告，
    視為執行完畢，有臺灣高等法院被告前案紀錄表2 份在卷可
    按，渠等於5 年內故意再犯有期徒刑以上之罪，均屬累犯，
    均應依刑法第47條第1 項加重其刑。爰審酌乙○○曾有侵占
    、妨害自由、毒品、贓物、違反著作權法及毒品危害防制條
    例等犯罪前科；甲○○曾有恐嚇、強盜、妨害公務、偽造文
    書、妨害家庭、殺人未遂、贓物、竊盜、傷害及違反槍砲彈
    藥刀械管制條例、懲治盜匪條例、麻醉藥品管理條例等犯罪
    前科，有臺灣高等法院被告前案紀錄表2 份附卷可稽，顯見
    被告2 人素行均屬不佳；被告乙○○尚值年輕力盛時期，甲○○亦值壯年，均不思上進，只圖不勞而獲；另參以被告2
    人最初雖係以基於竊盜之犯意攜帶兇器毀越安全設備，於夜
    間侵入住宅行竊，惟經被害人發覺後，竟變更為強盜犯意，
    以上揭強暴手法洗劫被害人財物，其行徑除對被害人造成財
    產上損害外，對被害人所造成之精神壓抑及心理恐懼，更非
    短日可以平復，被告2 人行徑影響社會治安甚鉅，原應從重
    量刑；惟徵諸被告2 人犯後於警詢時、偵查中及本院審理中
    始終坦承犯行，足見渠等深具悔悟之心，犯後態度非常良好
    ，及檢察官對2 人均具體求刑有期徒刑8 年以上等一切情狀
    ，分別從輕量處如主文所示之刑，以示儆懲。
三、末按沒收為從刑之一種，應隨主刑宣告。又共同正犯因相互
    間利用他方之行為，以遂行其犯意之實現，本於責任共同之
    原則，共同正犯應對所參與犯罪之全部事實負責，有關從刑
    之沒收部分，雖他共同正犯所得之物，亦應於其本身所處主
    刑之後，併為沒收之諭知（最高法院92年度台上字第7050號
    判決參照）。查被告2 人持供犯本件加重強盜罪用之一字型
    螺絲起子、小鐵鍬各1 支及所穿戴之棉質手套2 副、口罩1
    副、頭套1 個，雖係被告2 人所有供本件犯罪所用之工具，
    惟既已在使用後將之丟棄並未扣案，業據被告乙○○、甲○○於本院審理中供述明確（參見本院96年5 月24日審判筆錄
    第6 頁），上揭物品既未扣案，為免將來執行沒收之困難，
    爰不予宣告沒收。至被告乙○○持供犯本件加重強盜罪用之
    指甲刀1 支，雖屬供本件犯罪所用之工具，惟上揭指甲刀係
    被告甲○○刀自被害人住宅客廳內拾得，並非被告2 人所有
    ，且於使用將之丟棄等情，亦據被告甲○○於本院審理中供
    述甚詳（參見本院96年5 月24日審判筆錄第6 頁），核與刑
    法規定沒收之要件不符，亦不予宣告沒收，併此敘明。
據上論斷，應依刑事訴訟法第299 條第1 項前段，刑法第28條、
第330 條第1 項、第47條第1 項，判決如主文。
本案經檢察官黃俊鳴到庭執行職務。
中　　華　　民　　國　　96　　年　　6 　　月　　14　  日
　　　　　　　刑事第二庭  審判長法　官  楊  清  益
                                法  官  顧  正  德
                                法  官  吳  炳  桂
以上正本證明與原本無異。
如不服本判決，應於判決送達後10日內向本院提出上訴狀（應抄
附繕本）。告訴人或被害人如對於本判決不服者，應具備理由請
求檢察官上訴，其上訴期間之計算係以檢察官收受判決正本之日
期為準。
　　　　　　　　　　　　　　    書記官  蘇  文  熙
中　　華　　民　　國　　96　　年　　6 　　月　　15　　日
附錄本案論罪科刑法條全文：
刑法第330 條第1 項：
犯強盜罪而有第321 條第1 項各款情形之一者，處7 年以上有期
徒刑。
